【裁判字號】    97,上訴,613
【裁判日期】    970403
【裁判案由】    毒品危害防制條例
【裁判全文】
臺灣高等法院刑事判決                 97年度上訴字第613號
上  訴  人
即  被  告  甲○○
上列上訴人因違反毒品危害防制條例案件，不服臺灣桃園地方法
院96年度審訴字第1148號，中華民國96年12月28日第一審判決（
起訴案號：臺灣桃園地方法院檢察署96年度毒偵字第4314號），
提起上訴，本院判決如下：
    主  文
原判決關於施用第一級毒品暨定執行刑部分均撤銷。
甲○○施用第一級毒品，累犯，處有期徒刑拾月。
其他上訴駁回。
上開撤銷改判部分所處之有期徒刑拾月與上訴駁回部分所處之有
期徒刑肆月，應執行有期徒刑壹年壹月。
    事  實
一、甲○○前因施用毒品案件，經原審法院於民國92年3 月13日
    以91年訴字第1669號判處有期徒刑8月確定，於93年9月12日
    縮刑期滿執行完畢。另曾因施用毒品案件，經原審法院以88
    年度毒聲字第2221號裁定送觀察、勒戒後，因認有繼續施用
    毒品傾向，經同法院以88年度毒聲字第2602號裁定令入戒治
    處所施以強制戒治，嗣經同法院以88年度毒聲字第5041號裁
    定停止戒治、89年度毒聲字第126 號裁定撤銷停止戒治令入
    戒治處所施以強制戒治，於90年7月7日戒治期滿執行完畢，
    並經臺灣桃園地方法院檢察署檢察官於90年12月14日以90年
    度戒偵字第1188號為不起訴處分確定。復於91年間因施用毒
    品案件，經原審法院以91年度毒聲字第1170號裁定令入戒治
    處所施以強制戒治，嗣經同法院以92年度毒聲字第1613號裁
    定停止戒治，餘戒治期間付保護管束，於92年9 月27日戒治
    期滿執行完畢，檢察官提起公訴部分經原審法院以上開91年
    度訴字第1669號判處有期徒刑8 月確定。詎猶不知悔改，復
    基於施用毒品之犯意，於上開強制戒治執行完畢釋放後5 年
    內基於施用第一級毒品海洛因之決意，於96年7 月26日晚上
    11時許為警查獲採尿時起回溯26小時內某時，在其位於桃園
    縣龜山鄉○○路街136 號住處，以針筒注射方式施用第一級
    毒品海洛因一次；另於96年7 月24日某時，在上址住處以吸
    食器施用第二級毒品安非他命乙次。嗣於96年7 月26日晚上
    11時40分許，在龜山鄉○○路436巷1號408 室為警查獲，並
    扣得第一級毒品海洛因15包（毛重8.36公克）、內含微量海
    洛因殘渣袋1 包、針筒8支（含使用過2支）及安非他命吸食
    器乙組。
二、案經桃園縣政府警察局桃園分局報請臺灣桃園地方法院檢察
    署檢察官偵查起訴。
    理  由
一、上開施用第一、二級毒品之事實，業據被告甲○○於原審及
    本院審理中坦承不諱，且被告為警查獲所採尿液送驗結果，
    併呈鴉片類及安非他命類陽性反應，有臺灣檢驗科技股份有
    限公司出具之濫用藥物尿液檢驗報告附卷可參。另有扣案物
    照片10張及注射針筒8支（含2支已施用過毒品）、安非他命
    吸食器1組、沾海洛因殘渣袋1只扣案足佐。足見被告之自白
    核與事實相符，應可採為論罪科刑之依據。從而本件事證已
    臻明確，被告犯行洵堪認定，應予依法論科。
二、核被告所為，係犯毒品危害防制條例第10條第1 項之施用第
    一級毒品罪及同條第2 項之施用第二級毒品罪。被告持有第
    一級毒品海洛因、第二級毒品安非他命後，進而施用，其持
    有之低度行為應被其施用之高度行為所吸收，不另論罪。所
    犯上開施用第一級毒品、第二級毒品之二罪，犯意各別，構
    成要件互異，應分別論罪，併合處罰。末查，被告有事實欄
    所載之科刑及執行紀錄，有本院被告全國前案紀錄表在卷可
    稽，其於有期徒刑執行完畢後5 年內，故意再犯本件有期徒
    刑以上之罪，為累犯，應依法加重其刑。
三、原審據以論罪科刑，固無不當。惟查：原判決事實欄一認定
    被告自96年6月間起至同年7月26日某時多次延續，在其桃園
    縣龜山鄉○○路街136 號住處，以針筒注射方式施用第一級
    毒品海洛因之犯行。惟除前開有罪部分，經警於96年7 月27
    日採集被告尿液送驗，經檢驗出呈嗎啡及安非他命陽性反應
    ，有台灣檢驗科技股份有限公司96年8 月14日出具之濫用藥
    物尿液檢驗報告可稽，可認該時日有施用外，餘均無直接證
    據，證明被告有施用第一級毒品海洛因之行為。原審以被告
    基於延續性犯意，於無其他積極確切事證下，對於被告前開
    有罪部分外之部分併為有罪之判決，即有未洽。又被告上訴
    意旨指稱本案係其主動向員警自首施用毒品犯行，應適用自
    首減刑之規定，原審判決未予適用，顯有違誤云云。然按：
    刑法第62條所謂發覺，固非以有偵查犯罪權之機關或人員確
    知其人犯罪無誤為必要，而於對其發生嫌疑時，即得謂為已
    發覺；但此項對犯人之嫌疑，仍須有確切之根據得為合理之
    可疑者，始足當之，若單純主觀上之懷疑，要不得謂已發生
    嫌疑（最高法院72年台上字第641 號判意旨）。經查，本件
    被告係因毒品案遭通緝而經警至其住處查緝到案，並當場查
    獲海洛因15小包（毛重8.36公克）、安非他命吸食器1 組、
    使用過針筒2支、未使用過針筒6支、勺子5 支，已得據以合
    理懷疑被告有施用毒品之犯嫌，縱被告於警詢時自動表示有
    施用毒品，依上述判例意旨所述，其所為自白並未符合自首
    條件。是被告上訴意旨主張符合自首條件雖無理由，然原判
    決既有上揭可議，仍應由本院將施用第一級毒品犯行及執行
    刑部分予以撤銷改判。爰審酌被告施用毒品，戕害其身心，
    助長毒品氾濫，滋生其他犯罪，惡化治安，嚴重損及公益，
    且被告前有施用毒品前科，仍未戒斷其施用毒品之惡習，竟
    再為本件施用毒品犯行，顯見其不思悔改，及其犯後坦承犯
    行，而其施用毒品行為於本質上係屬自我戕害行為，反社會
    性之程度應屬較低，及其犯後坦承犯行態度尚稱良好等一切
    情狀，就其所犯施用第一級毒品罪，量處如主文第二項所示
    之刑。至施用第二級毒品部分，原審適用毒品危害防制條例
    第10條第2項、刑法第11條、第47條第1項之規定並審酌被告
    前已有施用毒品前科，於本件復另行施用第二級毒品，顯見
    其意志不堅，缺乏勒戒動機，其施用毒品足以導致精神障礙
    、性格異常，甚至造成生命危險，戕害一己之身體健康，惟
    念其犯後尚能坦承犯行、態度尚稱良好等一切情狀，量處被
    告有期徒刑4 月，其認事用法核無違誤，被告上訴主張符合
    自首要件應予減刑為無理由已如前述，此部分上訴應予駁回
    。上揭經本院撤銷改判部分所處有期徒刑10月，與上訴駁回
    部分所處有期徒刑4月，應執行有期徒刑1年1月。
四、扣案之注射針筒8支（含2支已施用過毒品）、安非他命吸食
    器1 組、第一級毒品海洛因15包（毛重8.36公克），被告所
    涉轉讓毒品部分由檢察官於96年11月22日以96年度偵字第21
    022 號起訴在案，並經檢察官列為該案之犯罪證據，有起訴
    書1份在卷足憑，於本案爰不予沒收，併予敘明。
五、公訴意旨另以：被告甲○○自96年6月間起至同年7月26日為
    警查獲前26小時止多次延續，在其位於桃園縣龜山鄉○○路
    街136 號住處，以針筒注射方式施用第一級毒品海洛因，認
    被告此部所為係觸犯毒品危害防制條例第10條第1 項之施用
    第一級毒品罪嫌云云。惟除前開經判決科刑部分，經警於96
    年7 月27日採集被告尿液送驗，經檢驗出呈嗎啡及安非他命
    類陽性反應，有台灣檢驗科技股份有限公司96年8 月14日出
    具之濫用藥物尿液檢驗報告可稽外，餘均無直接證據，證明
    被告有施用第一級毒品海洛因之行為已如前述。被告此部分
    之犯罪尚屬不能證明，惟起訴意旨認被告此部分所為，與前
    開經判決科刑部分，為裁判上一罪之關係，爰不另為無罪之
    諭知。
據上論斷，應依刑事訴訟法第368條、第369條第1項前段、第364
條、第299條第1項前段、毒品危害防制條例第10條第1 項，刑法
第11條、第47條第1項、第51條第5款，判決如主文。
本案經檢察官劉斐玲到庭執行職務。
中    華    民    國    97    年    4     月    3     日
                  刑事第十一庭  審判長法  官  張連財
                                      法  官  林明俊
                                      法  官  楊照男
以上正本證明與原本無異。
施用第一級毒品部分，如不服本判決應於收受送達後十日內向本
院提出上訴書狀，其未敘述上訴之理由者並得於提起上訴後十日
內向本院補提理由書（均須按他造當事人之人數附繕本）。
施用第二級毒品部分不得上訴。
                                      書記官  陳秋雄
中    華    民    國    97    年    4     月    3     日
附錄：本案論罪科刑法條全文
毒品危害防制條例第10條：
施用第一級毒品者，處6月以上5年以下有期徒刑。
施用第二級毒品者，處3年以下有期徒刑。


司法院資訊處製作；財團法人民間司法改革基金會備份。
